臺灣高等法院刑事判決
109年度上訴字第3897號
上  訴  人  臺灣桃園地方檢察署檢察官
被      告  呂理德



選任辯護人  謝清傑律師（扶助律師）
上列上訴人因被告違反毒品危害防制條例案件，不服臺灣桃園地
方法院108年度訴字第691號，中華民國109年7月30日第一審判決
（起訴案號：臺灣桃園地方檢察署108年度偵字第2550號），提
起上訴，本院判決如下：
    主  文
上訴駁回。
    理  由
一、公訴意旨略以：被告呂理德基於販賣第一級毒品以牟利之犯
    意，於民國107年6月5日下午1時50分許，在桃園市八德區介
    壽路二段1022巷底鐵皮屋內，以新臺幣（下同）3,000元之
    價格，販賣第一級毒品海洛因1包（重量0.45公克）與江正
    鈞，因認被告涉犯毒品危害防制條例第4條第1項之販賣第一
    級毒品罪嫌（6月5日轉讓禁藥即第二級毒品甲基安非他命與
    江正鈞之部分，業經原審判刑確定；被告被訴6月6日販賣第
    二級毒品甲基安非他命1包及轉讓第一級毒品海洛因香菸2枝
    部分，業經原審判決無罪，檢察官未提起上訴【見上訴書、
    本院卷第136頁筆錄】，自不在本院審理範圍內，合先敘明
    ）。
二、法律論據：
　㈠按犯罪事實應依證據認定之，無證據不得認定犯罪事實。又
    不能證明被告犯罪者，應諭知無罪之判決，刑事訴訟法第15
    4條第2項、第301條第1項分別定有明文。所謂認定犯罪事實
    之證據，係指足以認定被告確有犯罪行為之積極證據而言，
    該項證據自須適合於被告犯罪事實之認定，始得採為斷罪資
    料，如未能發現相當證據，或證據不足以證明，自不能以推
    測或擬制之方法，以為裁判之基礎；其以情況證據（即間接
    證據）斷罪時，尤須基於該證據在直接關係上所可證明之他
    項情況事實，本乎推理作用足以確證被告有罪，方為合法，
    不得徒憑主觀上之推想，將一般經驗上有利被告之其他合理
    情況逕予排除；且無論直接或間接證據，其為訴訟上之證明
    ，須於通常一般之人均不致有所懷疑，而得確信其為真實之
    程度者，始得據為有罪之認定，倘其證明尚未達到此一程度
    ，而有合理之懷疑存在，致法院無從為有罪之確信，自應為
    無罪之判決。
　㈡按對向犯（對立性正犯）、被害人、告訴人等與被告立場（
    利害）相反者，在本質上存有較大的虛偽危險性，基於實務
    經驗累積，唯恐此等人員的陳述可能失真，乃發展出認為仍
    應有補強證據，以佐證其供述憑信性之必要性，學理上稱為
    超法規補強法則。以販賣毒品案件為例，無論何級毒品，一
    旦成立，罪責皆重，倘若被告始終堅決否認犯行，無任何自
    白，而唯一的供述證據，竟係交易買方之指述；衡諸毒品危
    害防制條例第17條第1項定有毒品下游供出其上游來源，因
    而查獲其他正犯或共犯，可享減免罪責之優遇規定，可見於
    此情況下，上、下游之間存有緊張、對立的利害關係，該毒
    品下游之買方所供，是否確實可信，當須有補強證據，且應
    使一般人對其陳述無合理之懷疑存在，始得確信為真實。
三、公訴意旨認被告涉犯上開罪嫌，無非係以被告部分供述、證
    人江正鈞之證述、現場照片及原審法院107年度審訴字第142
    7號刑事判決，為其主要論據。訊據被告堅詞否認此部分犯
    行，辯稱：我沒有販賣海洛因給江正鈞等語。
四、經查：
　㈠證人江正鈞於107年6月6日初次警詢時，未曾證稱被告有於10
    7年6月5日販賣海洛因給自己（見偵2550卷第60至64頁筆錄
    ），但於107年11月21日經警借提之警詢時卻證稱：我要供
    出毒品來源上游，我於107年06月05日13時50分，到桃園市
    八德區介壽路二段1022巷底鐵皮屋找被告，他開門讓我進去
    ，我當時跟被告用2千元購買一包一級毒品海洛因（重量0.4
    5公克）；當時我跟被告購得的海洛因0.45公克也遭被告一
    起往外丟棄了等語（見同偵卷第68至71頁筆錄），於108年2
    月26日偵訊時則證稱：最後1次向被告購買後旋即被警方查
    獲，他都是0.45公克海洛因賣我3,000元，當時被告還沒把
    貨給我時，就被查獲了等語（見同偵卷第122頁筆錄）；再
    於原審審理中證稱：「（你當天找被告目的為何？）拿毒品
    ，拿海洛因，差不多0.2公克，2,000元。（當天海洛因有無
    拿到？）有。（你海洛因當天有在該處施用？）有」、「我
    有用，一開始被告就給我1包海洛因施用，我就把這包海洛
    因用完，後來警察就來，被告就把東西都丟掉，所以被告就
    沒有給我另1包」等語（見原審訴字卷第107、111頁筆錄）
    。
　㈡觀諸江正鈞上開偵、審證詞，其初始警詢根本未提及6月5日
    向被告購買海洛因，其當時係於翌日（6日）便接受員警詢
    問，僅相隔1天，理當記憶最為深刻，警方又提醒有毒品危
    害防制條例第17條第1項之減刑事由，江正鈞仍稱毒品來源
    不是被告，卻於其後入監一段時間經警借提時才供稱海洛因
    來自被告，此等供述轉折，已有疑義；又其就所謂向被告購
    買海洛因之關鍵事實，究係3,000元或2,000元1包0.45公克
    ，抑或2,000元1包0.2公克？究係有拿到毒品但遭被告丟棄
    ，抑或其已經當場用完，還是其根本尚未拿到就遭被告丟棄
    ？江正鈞所述前後不一、互相矛盾甚為明顯，其證詞已有明
    顯瑕疵而難盡信。
　㈢江正鈞所述並無補強證據：
　⒈本案未扣得所謂被告販賣給江正鈞之海洛因，亦無通訊監察
    錄音及其譯文可資佐證，江正鈞107年6月5日下午3時22分許
    雖經警採尿送驗，確認尿液呈現嗎啡及可待因之陽性反應（
    見原審訴字卷第96、101頁大溪分局被採尿人尿液暨毒品真
    實姓名與編號對照表及台灣檢驗科技股份有限公司濫用藥物
    檢驗報告），然僅能證明江正鈞於107年6月5日為警採尿送
    驗時往前回溯26小時內之某時曾施用海洛因，尚不足以補強
    證明江正鈞所施用之海洛因係被告所交付。
　⒉另本案係因員警抵達現場時，被告與江正鈞在場，窗外為警
    查獲第二級毒品甲基安非他命1包0.2公克、使用過之注射針
    筒1支、玻璃球吸食器2支及削尖吸管1支，顯係在場人情急
    之下丟棄（見偵2550卷第75至79頁現場照片、毒偵3839卷第
    31頁扣押物品目錄表），被告雖坦認為其所丟棄，但其中僅
    有注射針筒1支可能與海洛因有關，然僅能以此證明有人曾
    執以施用海洛因，仍不足作為證人江正鈞證稱被告於查獲前
    剛剛販賣海洛因1包給自己之補強證據。　
　⒊被告於警詢、偵訊、原審及本院審理中均堅詞否認有上開海
    洛因交易；雖被告於警詢時曾供稱：上開使用過的注射針筒
    是江正鈞朋友帶來用的，江正鈞是捲菸吸食海洛因，他朋友
    以該支針筒施打完海洛因以後就先離開了，後來警方就到了
    ；一級毒品是我的，但是江正鈞沒有付錢給我，也沒有談到
    錢的問題。他帶朋友來只跟我講說他朋友在難過（藥癮發作
    ），希望我幫忙拿海洛因給他止癮一下，後來我有提供海洛
    因給江正鈞及其朋友施用，江正鈞的朋友在施打完以後，就
    先行離去了等語（見偵2550卷第11、18頁筆錄），然被告此
    等警詢供述，核與江正鈞證稱被告係先交付1包海洛因並向
    其收取價金明顯不符，被告於本院係陳稱：當天是江正鈞帶
    他朋友過來，我當時床上放著吸食器跟海洛因、甲基安非他
    命，江正鈞看到毒品就拿去用，我有責備他，我不同意他用
    我的海洛因（見本院卷第171、172頁筆錄），衡諸海洛因與
    甲基安非他命市價明顯高低有別，被告即便默許江正鈞施用
    其放在床上之甲基安非他命而能認定被告有無償轉讓禁藥之
    行為，亦不代表被告亦有相同默許江正鈞施用海洛因之表示
    ，況又與江正鈞證詞不相吻合，自不能以各有疑問之被告供
    述與買毒者之指述互為補強，而認被告於員警進門前甫有販
    賣海洛因給江正鈞之行為。
　⒋至於原審法院另案107年度審訴字第1427號刑事判決雖認定被
    告為江正鈞107年6月5日施用海洛因之毒品來源，而依毒品
    危害防制條例第17條第1項規定就江正鈞上開施用海洛因犯
    行減刑（見原審訴字卷第89至92頁判決），然該案係因江正
    鈞認罪而改行簡式審判程序審結，未行完整調查證據之程序
    ，且適可用以證明江正鈞與被告就本案被告被訴罪嫌事實，
    存有緊張、對立之利害關係，自需江正鈞證詞以外之明確補
    強證據方可認定被告有罪，但公訴人逕以該依據江正鈞陳述
    作成之判決作為補強江正鈞證詞之論據，自非適當之補強證
    據，難認可採。　
五、從而，檢察官所指上開犯行，除有所謂毒品交易對象即證人
    江正鈞之單一且具瑕疵之指述外，尚乏其他事證可補強該等
    指述，檢察官亦別無其他舉證，依據首揭說明，自無從逕認
    被告有此販賣或無償轉讓第一級毒品海洛因之犯嫌，自應為
    被告無罪之諭知。原審經詳細調查、審理後，認檢察官所提
    證據，尚不能證明被告犯罪，而對被告為無罪諭知，經核其
    認事用法、證據之取捨均無違誤，應予維持。
六、檢察官上訴意旨略以：江正鈞於原審109年7月16日之審理中
    證詞，乃因已距離案發日（107年6月5日）2年以上，自難記
    得毒品交易之毒品數量、價金等細節，但仍可認定被告別有
    所圖，無償提供甲基安非他命給江正鈞，就是因為江正鈞向
    被告購買海洛因才得到的好處，且被告亦自承當天有交付海
    洛因給江正鈞，自可證明被告確有上開販賣海洛因給江正鈞
    之犯行等語。然而，江正鈞上開警詢供述之轉折，檢察官迄
    今未能提出合理解釋，所謂送甲基安非他命給江正鈞作為購
    買海洛因之好處，僅係檢察官片面臆測，被告偵、審中從未
    如此陳述，於本院審理中，經本院問及此事，被告亦堅詞否
    認（見本院卷第172頁筆錄），而當天究係被告交付海洛因
    或係江正鈞自行取用海洛因？縱有被告對己不利之相關陳述
    ，在別無補強證據之情形下，本院仍無法獲致被告販賣第一
    級毒品海洛因有罪之確信心證，「事證有疑，仍應利歸被告
    」，檢察官既未能另行積極舉證，基於本院前述認定之心證
    結果，其上訴為無理由，應予駁回。　　
據上論斷，應依刑事訴訟法第368條，判決如主文。
本案經檢察官許炳文提起公訴，檢察官林慈雁提起上訴，檢察官
羅建勛到庭執行職務。
中　　華　　民　　國　　109 　年　　12　　月　　29　　日
                    刑事第八庭  審判長法　官  陳世宗
                                      法　官  周明鴻
                                      法　官  吳勇毅
以上正本證明與原本無異。
檢察官如不服本判決，應於收受送達後20日內向本院提出上訴書
狀，惟須受刑事妥速審判法第9條限制。其未敘述上訴之理由者
，並得於提起上訴後20日內向本院補提理由書(均須按他造當事
人之人數附繕本)「切勿逕送上級法院」。
刑事妥速審判法第9條：
除前條情形外，第二審法院維持第一審所為無罪判決，提起上訴
之理由，以下列事項為限：
一、判決所適用之法令牴觸憲法。
二、判決違背司法院解釋。
三、判決違背判例。
刑事訴訟法第 377 條至第 379 條、第 393 條第 1 款之規定，
於前項案件之審理，不適用之。
                                      書記官  許家慧
中　　華　　民　　國　　109 　年　　12　　月　　29　　日